臺灣高等法院刑事裁定
109年度毒抗字第261號
抗  告  人  
即  被  告  陳泓昌



上列抗告人即被告因違反毒品危害防制條例案件，不服臺灣新北
地方法院109年度毒聲字第608號，中華民國109年10月13日裁定
（聲請案號：臺灣新北地方檢察署109年度聲觀字第588號、109
年度毒偵字第4587、4868號）提起抗告，本院裁定如下：
    主  文
抗告駁回。
    理  由
一、聲請意旨略以：被告甲○○前因施用毒品案件，經臺灣桃園
    地方法院以91年度毒聲字第301 號裁定令入戒治處所施以強
    制戒治1 年，於民國91年7 月3 日經臺灣桃園地方法院以91
    年度毒聲字第1874號裁定停止戒治，所餘戒治期間付保護管
    束，於92年1 月29日保護管束期滿。詎仍不知悔改，基於施
    用第二級毒品之犯意，於前揭強制戒治執行完畢3 年後之㈠
    109 年4 月12日凌晨1 時47分許為警採尿前回溯96小時內之
    某時，在不詳地點，以不詳方式施用第二級毒品甲基安非他
    命1 次。嗣因其為列管毒品調驗人口，經警通知於109 年4
    月12日凌晨1 時47分許到場採尿而查獲。㈡109 年6 月1 日
    晚間8 時許為警採尿前回溯96小時內之某時，在不詳地點，
    以不詳方式施用第二級毒品甲基安非他命1 次。嗣於109 年
    6 月1 日晚間7 時40分許，在新北市○○區○○○路00號前
    ，為警查獲。訊據被告雖否認上揭犯行，惟查被告之尿液經
    檢驗分別呈安非他命、甲基安非他命及甲基安非他命陽性反
    應，有新北市政府警察局受採集尿液檢體人姓名及檢體編號
    對照表及臺灣檢驗科技股份有限公司出具之濫用藥物尿液檢
    驗報告（檢體編號：L0000000、L0000000）等附卷可稽，被
    告所辯顯不足採，其施用毒品之犯行應堪認定，爰依毒品危
    害防制條例第20條第1 、3 項及觀察勒戒處分執行條例第3
    條第1 項規定，聲請裁定將被告送勒戒處所觀察、勒戒等語
    。
二、原裁定意旨略以：
(一)被告固否認有如聲請書所載犯行，惟甲基安非他命經口服投
    與後，約70％於24小時內自尿中排出，約90％於96小時內自尿
    中排出，由於目前國內尿液中甲基安非他命之檢驗僅為鑑定
    其是否呈陽性反應，尚未定其含量，且甲基安非他命成分之
    檢出，與其投與方式、投與量、個人體質、採尿時間與檢測
    儀器之精密度等諸多因素有關，因此僅憑尿液中呈甲基安非
    他命陽性反應，並無法確實推算吸食時間距採集時間之長短
    ，惟依上述資料推斷，最長可能不會超過4日即96小時，此
    經行政院衛生署藥物食品檢驗局（現更名衛生福利部食品藥
    物管理署）於81年2 月8 日以（81）藥檢壹字第001156號函
    釋明在案。查被告於109 年4 月12日凌晨1 時47分許及同年
    6 月1 日晚間8 時許為警所採集之尿液經送檢驗結果，分別
    確呈安非他命、甲基安非他命及甲基安非他命陽性反應，有
    勘察採證同意書、新北市政府警察局受採集尿液檢體人姓名
    及檢體編號對照表、臺灣檢驗科技股份有限公司109 年4 月
    28日及109 年6 月16日濫用藥物檢驗報告（檢體編號：L000
    0000、L0000000）各2 份附卷足稽，顯見被告均在經採尿前
    回溯96小時內某時（扣除其為警查獲至採尿時止人身自由受
    拘束之期間），確有施用第二級毒品甲基安非他命之行為甚
    明，是被告否認此情，諒屬事後卸責之詞，不足採信，其施
    用第二級毒品甲基安非他命之犯行堪予認定。
(二)被告前因施用毒品案件，經臺灣桃園地方法院以89年度毒聲
    字第1588號裁定送觀察、勒戒後，認無繼續施用毒品傾向，
    於89年5 月6 日釋放出所，並經臺灣桃園地方法院檢察署（
    現更名為臺灣桃園地方檢察署）檢察官以89年度毒偵字第13
    66號為不起訴處分確定。又因施用毒品案件，經臺灣板橋地
    方法院（現更名為臺灣新北地方法院）以90年度毒聲字第33
    25、3358號裁定送觀察、勒戒後，於90年8 月24日釋放出所
    ，並經臺灣新北地方檢察署檢察官以90年度毒偵字第2852、
    3318號為不起訴處分確定。再因施用毒品案件，經臺灣桃園
    地方法院以91年度毒聲字第301 號裁定令入戒治處所施以強
    制戒治1 年，於91年7 月3 日經臺灣桃園地方法院以91年度
    毒聲字第1874號裁定停止戒治，於91年7 月24日停止處分出
    監，所餘戒治期間付保護管束，於92年1 月29日保護管束期
    滿執行完畢，並經臺灣桃園地方法院以91年度易字第829 號
    判決判處有期徒刑確定，然其後即未再接受觀察、勒戒或強
    制戒治等情，有上開判決書及本院被告前案紀錄表各1 份在
    卷可稽。是被告本案所為（109 年4月12日、同年6 月1 日
    ）距其最近1 次因犯施用毒品罪經觀察、勒戒或強制戒治執
    行完畢釋放日（即92年1 月29日）既已逾3 年，即應再令觀
    察、勒戒，且不因其間是否另犯該罪經起訴、判刑或執行而
    有不同。從而，檢察官聲請將被告送觀察、勒戒，於法自屬
    有據，爰依毒品危害防制條例第20條第3 項、第1 項、觀察
    勒戒處分執行條例第3 條第1 項，裁定如主文等語。
三、抗告意旨略以：員警逮捕被告過程中併行搜索程序，於現場
    未查獲吸食毒品工具或查獲被告持有毒品等物，被告在並無
    合理可供懷疑被告施用毒品之證據下被帶回派出所，被告表
    明不願接受採尿，仍被強制接受採尿後製作筆錄，員警製作
    筆錄有誘導作供之嫌。被告於偵查庭時檢察官回應通緝到案
    ，採尿合法，試問刑事訴訟程序證據之取得，警方是否有權
    要求通緝犯違反意願接受採尿。請庭上衡量，再加調查，並
    作更為妥適裁定云云。
四、按本件行為後，毒品危害防制條例修正第20條第3 項「依前
    項規定為觀察、勒戒或強制戒治執行完畢釋放後，3 年後再
    犯第10條之罪者，適用前2 項之規定。」及修正第23條第2
    項「觀察、勒戒或強制戒治執行完畢釋放後，3 年內再犯第
    10條之罪者，檢察官或少年法院（地方法院少年法庭）應依
    法追訴或裁定交付審理」，均自109 年7 月15日起施行，故
    本件依同條例增訂之第35條之1 第2 款規定，應依上揭修正
    後規定處理。次按本條例第20條第3 項修正理由略謂：施用
    毒品者具「病患性犯人」特質，如觀察、勒戒或強制戒治執
    行完畢釋放後，3 年後始再有施用毒品行為，足見其有戒除
    毒癮之可能，宜再採以觀察、勒戒方式戒除其身癮及以強制
    戒治方式戒除其心癮之措施，為能放寬觀察、勒戒或強制戒
    治制度之適用時機，以協助施用者戒除毒癮等旨，而本條例
    第23條第2 項修正理由則為「配合修正條文第20條第3 項規
    定，爰修正第2 項規定」，可見該2 規定彼此間確具連動關
    係，且立法者顯然有意藉由此次修法放寬觀察、勒戒或強制
    戒治制度，當亦同時限縮對施用毒品者依法追訴處罰範圍。
    另依本條例第23條第2 項文義解釋，可知被告再犯（含3 犯
    以上）第10條之罪，如距最近1 次犯同罪經依本條例第20條
    第1 項、第2 項規定令觀察、勒戒或強制戒治執行完畢釋放
    後3 年內，固應依法追訴，惟如已逾3 年，即應再令觀察、
    勒戒，且不因其間是否另犯該罪經起訴、判刑或執行而有不
    同，方足落實此次寬厚刑事政策之變革，且不逾越本條例第
    23條第2 項有關起訴程式要件之法條文義（最高法院109 年
    度台上字第3098號判決同此結論）。
五、經查：
(一)抗告人即被告（下稱「被告」）甲○○否認聲請書所載施用第
    二級毒品甲基安非他命犯行（見109年4月12日被告警詢筆錄
    ，毒偵字第4587號卷第5頁反面，及109年6月1日被告警詢筆
    錄，毒偵字第4868號卷第6頁正面）。然查：
 1、被告為警查獲而於109年4月12日凌晨1時47分、109年6月1日
    晚間8時被採集之尿液，經以EIA 酵素免疫分析法進行初步
    檢驗，並以GC／MS氣相層析質譜儀法進行確認檢驗之結果，
    分別確呈初步檢驗：安非他命類陽性；確認檢驗：安非他命
    及甲基安非他命陽性、甲基安非他命陽性反應一情，有臺灣
    檢驗科技股份有限公司109年4月28日、109年6月16日濫用藥
    物檢驗報告（檢體編號：L0000000、L0000000 ）、勘察採
    證同意書與新北市政府警察局受採集尿液檢體人姓名及檢體
    編號對照表（檢體編號：L0000000、L0000000）各2紙附卷
    （見毒偵字第4587號卷第10至12頁；毒偵字第4868號卷第7
    至9頁）可稽。
 2、又尿液初步檢驗採用之免疫學分析法，可能對結構類似成分
    產生反應，故初步檢驗呈陽性反應者，需採用另種不同分析
    原理之檢驗方法進行確認。行政院衛生署管制藥品管理局曾
    針對全國各衛生局判定為陽性之尿液檢體，抽樣以氣相層析
    質譜儀分析法進行確認，均未發現有偽陽性之誤判情形，業
    經行政院衛生署管制藥品管理局以管檢字第0920004713號函
    函示明確，再依Clarke's IsolationIdentificationof Dru
    gs第二版記載，一般於尿液中可檢出之最大時限，安非他命
    1- 4天、甲基安非他命1-5 天，亦據行政院衛生署管制藥品
    管理局以管檢字第0920005609號函函釋明確。綜上，堪認被
    告於109 年4 月12日凌晨1時47 分、109年6月1日晚間8時為
    警採尿時間分別往前回溯96日內之某時（扣除為警查獲至採
    尿時止人身自由受拘束期間），有施用第二級毒品甲基安非
    他命之犯行。
 3、被告前因施用毒品案件，經臺灣桃園地方法院（下稱桃園地
    院）以91年度毒聲字第301 號裁定令入戒治處所施以強制戒
    治1 年，於91年7 月3 日經桃園地院以91年度毒聲字第1874
    號裁定停止戒治，所餘戒治期間付保護管束，於92年1 月29
    日保護管束期滿，有本院被告前案紀錄表附卷（見本院卷第
    24至25、38頁）可佐，則揆諸前揭說明，被告本件施用毒品
    犯行（即109 年4月12日、同年6 月1 日分別往前回溯96日
    內之某時）距最近1 次因犯施用毒品罪經強制戒治執行完畢
    日（即92年1 月29日）已逾3 年，應再令觀察、勒戒，不因
    其間是否另犯施用毒品罪經起訴、判刑或執行而有不同，從
    而原審依檢察官聲請裁定被告應送勒戒處所觀察、勒戒，於
    法自無不合。
(二)抗告意旨執前詞提起抗告。然：被告於警詢時否認本件施用
    毒品犯行，已如前述，則被告前揭警詢筆錄並非原審據以裁
    定被告入勒戒處所觀察、勒戒之依據，是抗告意旨指摘與原
    裁定無涉之警詢筆錄有誘導作供之嫌，並非可取。再者，被
    告分別於上開時間接受採尿，有勘察採證同意書2紙附卷，
    又觀之前述勘察採證同意書均記載：「同意人確實瞭解上述
    告知內容並出於自願同意」等字樣，而抗告意旨並未爭執被
    告在勘察採證同意書上簽名並按指印時非出於自由意志之情
    ，堪認被告採尿之際，已瞭解有實施採驗之必要後，才同意
    且簽名捺印之事實，是卷內尚無證據證明被告有明確表徵不
    願意採尿之證明，從而被告辯稱被強制採尿云云，不足為採
    。況徵諸被告前因施用第二級毒品案件，經臺灣新北地方法
    院以108年度簡字第7907號判決判處有期徒刑6月確定，嗣經
    臺灣新北地方檢察署（下稱新北地檢署）檢察官以109年度
    執字第4266號執行時，發佈通緝（通緝案號：新北檢德執己
    緝字第003097號），後於109年6月1日緝獲，經新北地檢署
    檢察官以109年度執緝字第1724號結案，送監執行，有本院
    被告前案紀錄表（見本院卷第32頁）、109年6月1日被告警
    詢筆錄（見毒偵字第4868號卷第5頁反面）在卷可佐，本已
    有相當理由相信被告仍有繼續再犯施用毒品之犯行，且由於
    毒品存在體內之時間相當有限，尿液又是施用毒品情事之證
    據，如未及時採取，證據即有滅失之虞。從而，依案內相關
    證據資料憑以判斷，縱然抗告人拒絕驗尿，司法警察予以強
    制採尿（非侵入性），仍已符合刑事訴訟法第87條第1項、
    第205 條之2 規定之要件，是以本次警方採尿程序自無不合
    法，從而抗告意旨質疑警方是否有權違反被告意願採尿，亦
    不可採。
六、綜上各情相互酌參，原審以被告有施用第二級毒品甲基安非
    他命之犯行，依毒品危害防制條例第20條第1、3項及觀察勒
    戒處分執行條例第3條第1項規定，裁定將被告應送勒戒處所
    觀察、勒戒，經核其認事用法，並無違誤，被告仍執前詞，
    提起本件抗告，並無理由，應予駁回。
據上論斷，應依刑事訴訟法第412條，裁定如主文。
中　　華　　民　　國　　109 　年　　11　　月　　11　　日
　　　　　　      刑事第七庭  審判長法　官  孫惠琳
　　　　　　　　　　　　　　　　　  法　官  王惟琪
　　　　　　　　　　　　　　　　　  法　官  連雅婷
以上正本證明與原本無異。
不得再抗告。
                                    書記官  潘文賢
中　　華　　民　　國　　109 　年　　11　　月　　12　　日